臺灣高等法院刑事裁定
109年度抗字第1464號
抗  告  人  
即  被  告  謝瑋倫



選任辯護人  李嘉耿律師

上列抗告人因詐欺等案件，聲請發還扣押物，不服臺灣桃園地方
法院中華民國109年7月29日裁定（109年度聲字第2932號），提
起抗告，本院裁定如下：
    主  文
抗告駁回。                                              
    理  由
一、按可為證據或得沒收之物，得扣押之。扣押物若無留存之必
    要者，不待案件終結，應以法院之裁定或檢察官命令發還之
    。扣押物因所有人、持有人或保管人之請求，得命其負保管
    之責，暫行發還。扣押物未經諭知沒收者，應即發還；但上
    訴期間內或上訴中遇有必要情形，得繼續扣押之，刑事訴訟
    法第133條第1項、第142條第1項前段、第2項、第317條分別
    定有明文。所謂扣押物無留存之必要者，乃指非得沒收之物
    ，且又無留作證據之必要者，始得依前述規定發還；倘扣押
    物尚有留存之必要者，即得不予發還。又扣押物不以屬於被
    告所有者為限，是否有繼續扣押之必要或應予發還，事實審
    法院自得本於職權，依審判之需要及訴訟進行之程度，審酌
    裁量(最高法院103年度台抗字第720號、103年度台抗字第67
    3號、101年度台抗字第255號裁定意旨參照)。經查：抗告人
    即被告謝瑋倫因詐欺等案件，為警查扣如其現金新臺幣（下
    同）65,000元、台新銀行存摺1本、汽車（車號：000-0000
    ）1輛。嗣抗告人因涉犯組織犯罪條例第3條1項後段之參與
    犯罪組織罪、刑法第339條之4第2項、第1項第2款、第3款之
    三人以上共同以電子通訊、網際網路對公眾散布而犯同法第
    339條詐欺未遂罪，經臺灣臺北地方檢察署檢察官以109年度
    偵字第 14246號、第14253號提起公訴，及以109年度偵字第
    22032號移送併案審理，現由原審法院以109年度訴字第676
    號案件審理中，尚未判決確定，有本院被告前案紀錄表、檢
    察官起訴書、移送併意旨書附卷可稽，合先敘明。
二、抗告意旨略以：本案雖經檢察官以109年度偵字第14246號、
    第14253號提起公訴，惟抗告人之犯罪行為僅屬未遂，上開
    扣案物非屬起訴書附表所列之物，無證據證明係供抗告人犯
    罪所用或預備之物。原裁定就抗告人之台新銀行存摺認有扣
    押必要，抗告人並無異議，然抗告人所有之汽車1輛，既非
    起訴書扣案附表所列之物，起訴書復敘明無證據證明係供抗
    告人犯罪所用或預備之物，是該車並非犯罪工具，亦無追繳
    必要。且抗告人之妻即將臨盆，又需載送父親就醫，亟需使
    用該車云云。
三、經查，原裁定以「檢察官固未就現金65,000元、台新銀行存
    摺1本、汽車1輛聲請宣告沒收，然該案件尚未審結，且該銀
    行存摺所載之資訊及其他扣案物，因與共同被告等人涉嫌組
    織犯罪防制條例及詐欺取財案件存有相當程度之關聯性，基
    於日後審理之需要及俾利後續訴訟之進行，仍有留存作為證
    據而應繼續扣押之必要，不宜逕行發還」為由，而駁回抗告
    人之聲請。本院認抗告人被訴之組織犯罪防制條例、加重詐
    欺未遂案件，既在原審法院審理中，屆時原審法院即可藉審
    理程序踐行證據調查，就上開扣案物有無因供本案犯罪所用
    ，而屬得否宣告沒收之物，或是否作為證明被告犯罪之證據
    以調查並為適法判斷。況現本案仍在原審審理中，自應由原
    審視訴訟進行程度之需要，斟酌是否調查，以避免衍生爭議
    ，非無可能於原審後續審理時援為犯罪證據，倘認係供抗告
    人犯本案犯罪所用之物，則為應沒收之物，自有留存以確保
    日後審理之需要或保全將來執行之必要，不宜於該案審判查
    明前即先發還。原裁定據此認定上開扣案物，尚有繼續扣押
    之必要，駁回抗告人關於此部分扣押物發還之聲請，核無違
    誤。本件抗告意旨猶執前詞指摘原裁定關於駁回聲請發還上
    開扣案物不當，為無理由，應予駁回。至抗告人之家庭因素
    則與扣案物應否發還無涉，附此敘明。
據上論斷，應依刑事訴訟法第412條，裁定如主文。
中　　華　　民　　國　　109 　年　　9 　　月　　3 　　日
     　　　　　　 刑事第十六庭  審判長法　官  葉騰瑞
                                      法　官  莊明彰
                                      法　官  廖紋妤
以上正本證明與原本無異。
不得再抗告。
                                      書記官  江珮菱
中　　華　　民　　國　　109 　年　　9 　　月　　4 　　日